【裁判字號】    89,交易,462
【裁判日期】    891016
【裁判案由】    過失傷害
【裁判全文】
臺灣臺中地方法院刑事判決                        八十九年度交易字第四六二號
    公  訴  人  臺灣台中地方法院檢察署檢察官
    被      告  乙○○
    選任辯護人  劉進堂
右列被告因過失傷害案件，經檢察官提起公訴（八十八年度偵字第二一五九三號），
本院判決如左：
    主  文
乙○○因過失傷害人，致重傷，處有期徒刑月，如易科罰金，以參佰元折算壹日。
    事  實
一、乙○○於民國八十八年六月二十四日晚上二十一時四十分許，駕駛車牌號碼Ｒ一
    —三七七七號自用小客車，沿台中縣大雅鄉○○路○段由北往南行駛，途經同鄉
    ○○路○段與雅楓街交岔路口時，欲左轉行駛雅楓街前往該路口附近之「翁財記
    便利商店」購物，因該路口南北向（民生路三段）時值綠燈，乃暫停等候對向車
    輛通過，本應注意汽車行至有號誌之交岔路口，遇有前行或轉彎之車道交通擁塞
    時，應在路口停止線暫停，且應注意行駛至交岔路口左轉彎時，應行至交岔路口
    中心處左轉，並不得占用來車道搶先左轉。而依當時天氣晴、柏油路面乾燥無缺
    陷、亦無障礙物、視距良好等情形，並無不能注意之情事。竟疏於注意應暫停於
    路口停止線，於尚未到達上開交岔路口中心處時，即超越道路中央雙黃線，占用
    來車道暫停準備左轉，適有丙○○騎乘車牌號碼ＪＵＪ—九五九號機車後載甲○○，沿民生路三段由南往北直行通過上揭交岔路口，亦疏未注意車前狀況及重機
    車在快車道行駛時，應行駛於最外側車道，仍靠近道路中央雙黃線行駛快車道，
    致擦撞乙○○所駕駛之自用小客車頭左前方而人車倒地，造成甲○○之左脛骨左
    踝開放性骨折，左膝下遭截肢之重傷害，丙○○則受有頭部外傷、胸部挫傷、左
    肩擦傷、左上臂肘部擦傷及左下肢撕裂之傷害。乙○○於肇事後，犯罪未發覺前
    ，隨即報案，並向到場警員表示係其肇事，自首而接受裁判。
二、案經丙○○、甲○○訴由臺灣臺中地方法院檢察署檢察官偵查起訴。
    理      由
一、訊據被告乙○○對其於右揭時地與被害人丙○○、甲○○發生車禍，丙○○、甲○○因車禍而分別受有輕重傷之事實均未爭執，惟矢口否認有何過失，辯稱：當
    時伊車處於停止狀態，係甲○○騎乘機車附載丙○○逆向闖紅燈而擦撞伊車輛左
    前方。經查，本件車禍事故，業經警員到場處理，並製有道路交通事故調查報告
    表、現場圖及攝有現場照片及車損照片在卷可稽。又被害人甲○○因本件車禍致
    左脛骨左踝開放性骨折，左膝下遭截肢，而達一肢功能毀敗之重傷害；被害人丙○○則受有頭部外傷、胸部挫傷、左肩擦傷、左上臂肘部擦傷及左下肢撕裂之傷
    害，亦有告訴人提出之診斷證明書二紙附卷可按。且依卷附之道路交通事故調查
    表所載之現場圖所示，被告停車之位置顯然非在路口停止線，且尚未到達交岔路
    口中心處，並已超越道路中央雙黃線，占用來車道。次查，被告雖辯稱：係甲○○騎乘機車附載丙○○逆向闖紅燈云云，然此業據告訴人丙○○、甲○○所否認
    ，且自警、偵訊迄本院審理中，告訴人二人均堅稱係告訴人丙○○騎乘機車，是
    被告辯稱係甲○○騎乘機車云云，諉無足採。另查，證人即到場處理之員警陳東
    焜對告訴人之行向，先於本院八十九年九月十一日審理時證稱：告訴人係從被告
    右前方之小巷子出來，復於本院八十九年十月二日審理時改稱：告訴人係走民生
    路，前後證述並不相同，而經本院質之為何前後證述不一，證人始稱告訴人騎乘
    機車從雅楓街行至民生路左轉等情，係其依據被害人就肇事經過陳述而為證述等
    語，即係參卷附證人於八十八年六月二十四日車禍當日所製作之道路交通事故處
    理記錄簿就肇事經過記載：甲車（丙○○）行雅楓街至民生路口左轉往社口方向
    行駛，乙車行民生路欲左轉雅楓街，當時號誌係紅燈於上述路口停止狀態，準備
    左轉等情（甲述）而為證述，然此為告訴人丙○○所否認，且該登記簿亦未有口
    述者丙○○之簽名，是難憑該事故登記簿之記載即謂告訴人騎稱機車係逆向闖紅
    燈行駛。況依告訴人二人於警訊指述，及證人於八十八年八月十九日補作之道路
    交通事故調查表就肇事經過記載：翁民駕重機車後載李民行駛民生路三段往社口
    方向，核與前登記簿所載不符，亦未記載告訴人逆向闖紅燈之情事，是本件證人
    於處理本件交通事故，就雙方當事人之供述未能即時製作完善詳盡筆錄，且就先
    後供述不一致處，亦未能詳加比對核實，證人於本院所為上揭部分之證詞，無足
    採為認定本案事實之證據。復查，被告與告訴人所指稱之機車行向，雖均可能於
    發生碰撞後導致如警繪道路交通事故調查報告表所載事故現場圖情況，然依一般
    汽機車均依正常行駛方向之常情，且告訴人二人均指述其等行車方向並非逆向行
    駛闖紅燈，及卷附現場照片照片機車倒地位置及散落物情況，咸認告訴人指稱之
    機車行向核與常理相符，被告指稱告訴人逆向闖紅燈云云，尚無積極證據足資證
    明，要難逕認被告上揭所辯為真。另查，告訴人丙○○雖指稱係因機車道旁停放
    一部大貨車，伊始行駛至內線車道，然證人丁○○○○到院證稱告訴人雖於警訊
    時有供稱係有一部大貨車停在民生路往社口方向，但其至現場處理時並未見到告
    訴人所指稱知該部大貨車等語，是亦難執告訴人之指稱認定車禍當時機車道上確
    停有大貨車，致告訴人為閃避大貨車而駛入內側車道；且縱車禍當時確有大貨車
    停放於機車道上，依被告所提出之車禍現場照片所示民生路之寬度、路況，及道
    路交通事故調查表所示被告停車位置，告訴人縱要閃避停放在機車道之大貨車，
    亦應注意車前狀況謹慎行駛，不應貿然駛入被告暫停之最內側車道，是告訴人丙○○所述，亦無足採。
三、按汽車行至有號誌之交岔路口，遇有前行或轉彎之車道交通擁塞時，應在路口停
    止線暫停，且應注意行駛至交岔路口左轉彎時，應行至交岔路口中心處左轉，並
    不得占用來車道搶先左轉。道路交通安全規則第一百零二條第一項第十二款、第
    四款分別定有明文。被告駕駛汽車對於前揭規定自應遵守，竟於前揭時間行經上
    揭交岔路口欲左轉彎時，未注意應暫停於停止線，而於尚未到達交岔路口中心處
    時，即超越道路中央雙黃線，占用來車道暫停準備左轉，而依當時天氣晴、柏油
    路面乾燥無缺陷、亦無障礙物、視距良好等情形，有卷附之道路交通事故調查表
    可稽，並無不能注意之情事，竟疏於注意致發生本件車禍，並因而使人受傷，顯
    有違反上開道路交通安全規則之情事，其有過失甚為明顯。且本件經送鑑定，亦
    認告訴人駕駛重機車未注意車前狀況謹慎行駛，貿然在四線快車道交岔路口駛入
    最內側車道，為肇事主因，而被告駕駛自用小客車停車位置不當，為肇事次因，
    有臺灣省臺中縣車輛行車事故鑑定委員會八十九年三月二日中縣鑑字第八九０八
    一號鑑定意見書在卷可參。又被告之過失行為與告訴人之受傷間，具有相當因果
    關係。至於被害人騎乘機車，未注意車前狀況及重機車在快車道行駛時，應行駛
    於最外側車道，仍靠近道路中央雙黃線行駛快車道，就本件車禍發生亦有過失，
    然此無解於被告之過失責任。是本件被告過失犯行，事證明確，堪以認定。
三、核被告所為，係犯刑法第二百八十四條第一項前段之過失傷害罪及後段之過失致
    重傷害罪。被告以一過失行為侵害二法益，觸犯上開二罪名，為想像競合犯，應
    依刑法第五十五條之規定，從重論以刑法第二百八十四條第一項後段之過失致重
    傷害罪。又被告於肇事後，犯罪未經有權偵查犯罪之機關發覺前，即主動報警，
    並於警員到場時自首而接受裁判，有道路交通事故調查表在卷可稽，合於刑法第
    六十二條前段自首之規定，應依法減輕其刑。爰審酌被告、告訴人過失程度之輕
    重、告訴人所受之傷害程度、被迄今尚未與告訴人達成和解，及其犯後態度等一
    切情狀，量處如主文所示之刑，並諭知易科罰金之折算標準。
據上論斷，應依刑事訴訟法第二百九十九條第一項前段，刑法第二百八十四條第一項
前段、後段、第五十五條、第六十二條前段、第四十一條，罰金罰鍰提高標準條例第
一條前段、第二條，判決如主文。
中      華      民      國    八十九    年      十      月      十六    日
                            臺灣臺中地方法院交通法庭
                                    法  官  陳  淑  芳
右正本證明與原本無異。
如不服本判決，應於判決送達後十日內向本院提出上訴狀，上訴於臺灣高等法院臺中
分院( 須附繕本 )。
                                          書記官
中      華      民      國    八十九    年      十      月      二十    日


司法院資訊處製作；財團法人民間司法改革基金會備份。
